臺灣高等法院臺中分院刑事判決　　　　100年度上訴字第830號
上　訴　人
即　被　告　劉冬松
指定辯護人　黃秀蘭律師
上列上訴人因毒品危害防制條例案件，不服臺灣苗栗地方法院99
年度訴字第943號中華民國100年2月23日第一審判決（起訴案號
：臺灣苗栗地方法院檢察署99年度偵字第5193號），提起上訴，
本院判決如下：
    主  文
上訴駁回。
    事  實
一、劉冬松前因違反毒品危害防制條例案件，經法院判處有期徒
    刑6年，併科罰金新臺幣（下同）100萬元確定，嗣於民國（
    下同）96年10月13日假釋出監，假釋期間付保護管束，於97
    年12月18日假釋期滿未經撤銷而執行完畢。仍不知悔改，明
    知甲基安非他命係政府依據毒品危害防制條例所公告列管之
    第二級毒品，依法不得販賣或持有，竟基於販賣甲基安非他
    命以營利之意圖，於99年8月上旬某日中午，透過郭錦泳之
    介紹而在新竹縣關西鎮之某家餐廳內，以現金160萬元之代
    價，向真實姓名年籍不詳綽號「大象」之成年男子販入2公
    斤之甲基安非他命，伺機出售予不特定人牟取暴利。嗣劉冬
    松發覺該甲基安非他命之品質不純，經多次向郭錦泳及「大
    象」反應後，而於99年8月中、下旬某日，在桃園縣龍潭鄉
    橫岡下2之15號建物後院之貨櫃屋內，將該2公斤之甲基安非
    他命交還予「大象」，由「大象」持往新竹縣關西鎮東光里
    4鄰十六張145之1號建物處加以改善。惟因「大象」遲未能
    改善該甲基安非他命之品質，亦無法返還劉冬松160萬元之
    價金，經劉冬松多次催促，郭錦泳乃於99年9月上旬某日，
    在苗栗縣苗栗市○○路及育英街處附近，先行交付4包甲基
    安非他命（含袋重78.99公克）予劉冬松，同時並將4包海洛
    因（含袋重77.92公克）交付劉冬松暫時保管，以為改善甲
    基安非他命品質前之擔保（劉冬松持有第一級毒品部分，業
    經劉冬松於100年5月12日本院審理時撤回上訴確定）。嗣經
    警於99年9月20日16時30分許，據報持臺灣苗栗地方法院核
    發之搜索票，前往劉冬松苗栗縣苗栗市○○里○鄰○○街105
    巷17號住處，搜扣得上開海洛因及甲基安非他命各4包、玻
    璃球吸食器1支、NOKIA廠牌行動電話2支（含門號000000000
    0、0000000000號SIM卡各1張），及劉冬松所有供販賣毒品
    用之電子磅秤1台、鉛筆鐵盒2個及ANYCALL廠牌行動電話1支
    （含門號0000000000號SIM卡1張），始循線查獲上情。
二、案經臺中市警察局移送臺灣苗栗地方法院檢察署檢察官偵查
    起訴。
    理  由
壹、證據能力部分
一、按刑事訴訟法第156條第1項規定，被告之自白非出於強暴、
    脅迫、利誘、詐欺、疲勞訊問、違法羈押或其他不正之方法
    ，且與事實相符者，得為證據。查本案被告、辯護人於原審
    準備程序、審判期日以及本院審判期日對於檢察官提出被告
    警詢、偵查中等訊問筆錄之證據能力均不爭執，且未抗辯其
    自白非出於任意性，亦查無明顯事證足認檢察官及警察機關
    於製作該等筆錄時，有對被告施以法律所禁止之不正方法等
    情事，應認該審判外之自白具有任意性，而具證據能力。
二、按被告以外之人於審判外之言詞或書面陳述，除法律有規定
    者外，不得作為證據，刑事訴訟法第159條第1項固定有明文
    ，然鑑定之經過及其結果，應命鑑定人以言詞或書面報告，
    同法第206條第1項亦規定甚明，是鑑定人以「書面」為鑑定
    報告提出於法院，依刑事訴訟法第159條第1項立法理由及同
    法第206條第1項規定，即具有證據能力。又檢察官對於偵查
    中之案件，認為須實施鑑定者，固應就具體個案，選任鑑定
    人或囑託鑑定機關（團體）為之，但對於司法警察機關調查
    中之案件，或有量大或急迫之情形，為因應實務之現實需求
    ，如檢察官針對該類案件之性質（例如查扣之毒品必須檢驗
    其成份），認為當然有鑑定之必要者，經參考法務部92年9
    月1日法檢字第0920035083號函，基於檢察一體原則，得由
    該管檢察長對於轄區內之案件，以事前概括選任鑑定人或囑
    託鑑定機關（團體）之方式，俾便轄區內之司法警察官、司
    法警察對於調查中之此類案件，得即時送請事前已選任之鑑
    定人或囑託之鑑定機關（團體）實施鑑定，該鑑定人或鑑定
    機關（團體）亦應視同受承辦檢察官所選任或囑託而執行鑑
    定業務，其等出具之書面鑑定報告應屬刑事訴訟法第206條
    所定之傳聞例外，當具有證據能力（最高法院99年度臺上字
    第2224號判決意旨參照）。是本案由法務部調查局濫用藥物
    實驗室所製作之99年10月25日調科壹字第09923023760號鑑
    定書、內政部警政署刑事警察局所製作之99年11月3日刑鑑
    字第0990141833號鑑定書，既係經由查獲之行政院海岸巡防
    署海岸巡防總局中部地區巡防局依先前轄區檢察署檢察長事
    前概括選任之鑑定機關，即法務部調查局、內政部警政署刑
    事警察局實施鑑定，該等鑑定機關所出具之「毒品鑑定書」
    ，自具有證據能力。
三、按被告以外之人於審判外之陳述，雖不符刑事訴訟法第159
    條之1至之4等規定，而經當事人於審判程序同意作為證據，
    法院審酌該言詞陳述或書面陳述作成時之情況，認為適當者
    ，亦得為證據；當事人、代理人或辯護人於法院調查證據時
    ，知有第159條第1項不得為證據之情形，而未於言詞辯論終
    結前聲明異議者，視為有前項之同意，為同法第159條之5所
    明定。此因傳聞法則之重要理論依據在於傳聞證據未經當事
    人之反對詰問予以核實，乃予排斥，惟若當事人已放棄對原
    供述人之反對詰問權，於法院審判時表明同意該等傳聞證據
    可作為證據，或未於言詞辯論終結前聲明異議者，基於證據
    資料愈豐富，愈有助於真實發現之理念，並貫徹刑事訴訟法
    修法加重當事人進行主義之精神，確認當事人對於證據能力
    有處分權之制度，於法院認為適當時，自可承認該傳聞證據
    之證據能力。經查，本案所引之其他供述證據，其中雖有屬
    傳聞證據者，惟其證據能力均經當事人於原審準備程序中不
    予爭執（原審99年度訴字第943號卷〈下稱原審卷〉第24頁
    背面），另經原審於審理中一一踐行「告以要旨」程序，令
    以知悉上開證據係審判外陳述之情形下，當事人亦僅就各該
    證據之證明力部分有所爭執，均未另就證據能力部分表示意
    見（原審卷第36至38頁），且迄至本院言詞辯論終結前未再
    聲明異議，本院審酌此等證據資料製作時之情況，尚無違法
    不當及證明力明顯過低之瑕疵，認為以之作為證據應屬適當
    ，揆諸前開規定，應認均具有證據能力。
四、卷附之現場及扣押物等相關照片，為攝錄實物形貌而形成之
    圖像，乃以科學、機械之方式，對於當時狀況所為忠實且正
    確之記錄，並非人類意思表達之言詞或書面陳述，不含供述
    要素，且係為保全拍攝當時該物品或現象所呈現之情景，於
    證據方法而言，具有與該物件或現象相同之效用，屬於物證
    之一種，當不在刑事訴訟法第159條第1項規定「被告以外之
    人於審判外之言詞或書面陳述」之範圍內，自無傳聞法則之
    適用（最高法院97年度臺上字第3854號、98年度臺上字第26
    35號判決意旨參照）。又上開證據均非實施刑事訴訟程序之
    公務員因違背法定程序而取得，且與本案待證事實具有自然
    之關連性，亦有證據能力。
五、扣案4包甲基安非他命（含袋重78.99公克）、電子磅秤1台
    、鉛筆鐵盒2個及ANYCALL廠牌行動電話1支（含門號0000000
    000號SIM卡1張）等物，係以物件之存在及其呈現之狀態為
    證據資料，性質上非屬供述證據，無傳聞法則之適用，且與
    本案具有關聯性，並經偵辦員警依法定程序合法搜索扣得，
    當具有證據能力。
貳、實體部分
一、認定犯罪事實所憑之證據及理由
(一)、上開犯罪事實，業據上訴人即被告（以下簡稱被告）劉冬松
    於警詢、偵訊、原審及本院審理中均坦承不諱（99年度偵字
    第5193號卷〈下稱偵卷〉第19至27頁、第83至85頁，原審卷
    第23至24頁、第39頁、本院卷第41頁），並有臺中市警察局
    搜索扣押筆錄、扣押物品目錄表各2件及現場照片15張存卷
    可參（偵卷第50頁至第60頁、第106頁至第113頁），此外，
    復有扣案之4包甲基安非他命、電子磅秤1台、鉛筆鐵盒2個
    及ANYCALL廠牌行動電話1支（含門號0000000000號SIM卡1張
    ）（以上均見偵卷第212頁）可資佐證。而扣案之4包甲基安
    非他命經送鑑定結果，均含第二級毒品甲基安非他命成分，
    合計淨重73.48公克（驗餘淨重73.19公克，另空包裝總重5.
    72公克），純度99%，驗前純質淨重72.73公克，有法務部調
    查局濫用藥物實驗室所製作之99年10月25日調科壹字第0992
    3023760號鑑定書、內政部警政署刑事警察局所製作之99年
    11月3日刑鑑字第0990141833號鑑定書附卷可參（偵卷第136
    頁、第211頁），堪認被告之自白與事實相符，可以採信。
(二)、綜上所述，本件事證已臻明確，被告犯行堪以認定，應依法
    論科。
二、論罪科刑之理由
  (一)按販賣毒品罪，並不以販入之後復行賣出為構成要件，只須
    以營利為目的將毒品購入或將之賣出，有一於此，其犯罪即
    已完成（最高法院95年度臺上字第3574號判決意旨參照），
    查本案被告既基於販賣第二級毒品以營利之意圖販入甲基安
    非他命，縱尚未出售，仍應評價為販賣第二級毒品之犯行，
    是核被告所為，係犯毒品危害防制條例第4條第2項之販賣第
    二級毒品罪。被告於99年8月上旬先基於販賣第二級毒品以
    營利之意圖，販入2公斤之甲基安非他命，嗣於99年8月中、
    下旬退還之，再於99年9月上旬收受甲基安非他命4包，此先
    後兩次取得不同標的之甲基安非他命之犯行，顯係出於同一
    販賣第二級毒品以營利之意圖，而應僅論以單純一罪，不再
    就其後所收受4包甲基安非他命之行為論以他罪。
  (二)被告前因違反毒品危害防制條例案件，經法院判處有期徒刑
    6年，併科罰金100萬元確定，嗣於96年10月13日假釋出監，
    假釋期間付保護管束，於97年12月18日假釋期滿未經撤銷而
    執行完畢，有臺灣高等法院被告前案紀錄表在卷可按，是其
    前受有期徒刑執行完畢後，5年以內故意再犯本件有期徒刑
    以上之罪，為累犯，除法定刑無期徒刑部分，依法不得加重
    外，應依刑法47條第1項規定加重其刑。然被告於偵查、原
    審及本院審理時，均自白其販賣第二級毒品之犯行（偵卷第
    84頁，原審卷第23頁背面、第39頁，本院卷第41頁），是其
    犯毒品危害防制條例第4條第2項之罪，而於偵查及審判中均
    自白，則應依同條例第17條第2項規定減輕其刑。從而，被
    告同時具有上開刑之加重及減輕事由，應依刑法第71條第1
    項規定，先加後減之。至被告雖曾供出其毒品來源係取自郭
    錦泳及「大象」等人，惟經原審函詢臺灣苗栗地方法院檢察
    署，該署函覆被告並無供出毒品來源而得以減輕其刑之情形
    等語，有該署99年12月22日之公函在卷可佐（原審卷第16頁
    ），是被告並無毒品危害防制條例第17條第1項規定減輕或
    免除其刑之適用，附為敘明。
  (三)原審判決關於被告販賣第二級毒品部分，認被告罪證明確，
    適用毒品危害防制條例第4條第2項、第17條第2項、第18條
    第1項前段、第19條第1項，刑法第11條、第47條第1項、第
    51條第5款之規定，並審酌被告販賣甲基安非他命之數量淨
    重73.48公克、純度99%，已嚴重危害國人之身心健康及社會
    治安，固應加以嚴懲而不寬貸，惟另衡及被告犯後已坦承犯
    行，態度良好，並節省不必要之調查資源，且其教育程度僅
    為國中畢業等一切情狀及參考檢察官之求刑，量處被告有期
    徒刑4年10月，且就扣案之甲基安非他命4包（驗餘淨重73.1
    9公克），認屬毒品危害防制條例所定之第二級毒品，而應
    依同條例第18條第1項前段規定，予以宣告沒收銷燬。並說
    明因鑑定而已耗損用罄之甲基安非他命，既已滅失而不復存
    在，而未併同諭知沒收，另查扣案之ANYCALL廠牌行動電話1
    支（含門號0000000000號SIM卡1張），認屬被告所有，且供
    其聯絡郭錦泳以販賣甲基安非他命、電子磅秤1台及鉛筆鐵
    盒2個，亦屬被告所有，供其用以販賣甲基安非他命一節，
    均據被告供承在卷，均依毒品危害防制條例第19條第1項規
    定，宣告沒收。至扣案之NOKIA廠牌行動電話2支（含門號00
    00000000、0000000000號SIM卡各1張），則據被告否認其與
    販賣毒品有關，復無其他證據證明係供被告本次犯行所用之
    物，而未予以宣告沒收，扣案之玻璃球吸食器1支，依被告
    所述，係供其自身吸食毒品之用，復無其他證據證明係供被
    告本次犯行所用之物，自不得加以宣告沒收，應由檢察官另
    行依法處理，核其認事用法均無違誤，量刑亦稱妥適。被告
    上訴主張伊未完成販賣行為即遭查獲，原審量刑過重云云，
    指摘原審判決不當，被告於本院之指定辯護人亦以此為理由
    為被告辯護，惟原審判決業已詳細說明販賣毒品罪，並不以
    販入之後復行賣出為構成要件，只須以營利為目的將毒品購
    入或將之賣出，有一於此，其犯罪即已完成，且原審亦已審
    酌被告販賣甲基安非他命之數量，嚴重危害國人之身心健康
    及社會治安，惟被告犯後已坦承犯行，態度良好，並節省不
    必要之調查資源，且其教育程度僅為國中畢業等一切情狀予
    以量刑，並無何違誤之處，被告上訴意旨認原審量刑過重，
    顯無理由，應予駁回。
據上論斷，應依刑事訴訟法第368條，判決如主文。
本案經檢察官吳經綸到庭執行職務。
中    華    民    國   100    年    5     月    26    日
            刑事第一庭    審判長法  官  李  璋  鵬
                                法  官  胡  森  田
                                法  官  胡  忠  文
以上正本證明與原本無異。
如不服本判決應於收受送達後10日內向本院提出上訴書狀，其未
敘述上訴之理由者，並得於提起上訴後10日內向本院補提理由書
（均須按他造當事人之人數附繕本）「切勿逕送上級法院」。
                                書記官  廖  家  莉
中    華    民    國   100    年    5     月    26    日
附錄本案論罪之法條全文：
毒品危害防制條例第4條第2項
製造、運輸、販賣第二級毒品者，處無期徒刑或7 年以上有期徒
刑，得併科新臺幣1 千萬元以下罰金。